臺灣高等法院民事判決　　　　　　　　 96年度重上字第250號
上　訴　人　戊○○
　　　　　　丙○○
　　　　　　丁○○
共　　　同
訴訟代理人　盧慶南律師
複　代理人　陳德聰律師
上　訴　人　惠國實業股份有限公司
法定代理人　甲○○
訴訟代理人　趙國生律師
複　代理人　周珮琦律師
被　上訴人　乙○○
訴訟代理人　劉錦隆律師
　　　　　　李采霓律師
上列當事人間請求返還不當得利事件，上訴人對於中華民國96年
3 月29日臺灣臺北地方法院95年度訴字第9256號第一審判決提起
上訴，本院於96年6月27日言詞辯論終結，判決如下：
    主      文
上訴駁回。
第二審訴訟費用由上訴人連帶負擔十分之六，餘由上訴人惠國實
業股份有限公司負擔。
    事實及理由
一、被上訴人起訴主張
  (一)上訴人惠國實業股份有限公司（以下稱惠國公司）於民國（
    下同）64年間在臺北縣新店市○○段696、697地號土地（下
    稱系爭土地）上建築惠國市場建物，其中一樓建物為上訴人
    惠國公司所有，另建號1762，門牌號碼臺北縣新店市○○路
    66 巷33號2樓之1；建號1763，門牌號碼同路66巷36號2樓建
    物為上訴人戊○○、丙○○、丁○○所有，應有部分各三分
    之一。訴外人高銘桂於93年7 月13日在原法院民事執行處應
    買取得系爭土地，再於95年3月21日移轉所有權給被上訴人
    ，因上訴人與原土地所有權人間之契約不能對抗被上訴人，
    被上訴人復不同意上訴人占有系爭土地，故上訴人為無權占
    有。訴外人高銘桂將其對上訴人之不當得利返還請求權及侵
    權行為損害賠償請求權讓與給被上訴人，爰以起訴狀繕本之
    送達通知上訴人債權讓與，並依民法第184條、第185條、第
    179條規定，請求上訴人連帶賠償被上訴人自93年7月19日起
    至95年7月31日止相當於租金之損害。退步言，如認有民法
    第425條之1之適用，請求酌定租金。
  (二)系爭2樓之1及2樓建物如無上訴人惠國公司所有之1樓建物占
    用系爭土地，根本無法存在。再系爭1樓建物如無系爭2樓之
    1及2樓建物，將無屋頂。且各該建物乃共同建築，故上訴人
    共同侵害被上訴人之所有權。
  (三)系爭土地供市場使用，上訴人惠國公司另出租予攤販，每攤
    每月租金新台幣（以下同）275,000元至300,000元不等，依
    最高法院54年台上字第1528號判例，無土地法第105 條、第
    97條最高租金之限制。依歐亞不動產估價師聯合事務所估價
    每月每坪合理租金，上訴人共同占用944.28平方公尺，折合
    285.6447坪，於前開期間相當於租金之損害金為10,419,176
    元，上訴人惠國公司另單獨占用598.09平方公尺，折合180.
    9222坪，於前開期間相當於租金之損害金為6,599,318元。
  (四)被上訴人於95年3月6日申請系爭建物登記謄本時，始知悉賠
    償義務人，斯時起算消滅時效。
  (五)求為判決：
    1.上訴人惠國公司、戊○○等應連帶給付被上訴人10,419,1
      76元，及自96年1月12日起至清償日止按年息5% 計算之利
      息。
    2.上訴人惠國公司應給付被上訴人6,599,318元，及自96年1
      月12日起至清償日止按年息5%計算之利息。
    3.願供擔保，請准宣告假執行。
二、上訴人惠國公司則以：
  (一)系爭土地雖作為市場之用，但因位於狹小巷弄之內，交通不
    便，沒有任何客源，系爭建物內部無任何攤位設置，而暫供
    附近居民停車之用，面臨中正路76巷處僅設零星攤位，往來
    人煙稀少，買氣不佳。且二樓部分閒置不用，毫無任何經濟
    價值。再參照附近仁愛市場商圈往來人潮高出系爭建物數百
    倍，每月租金尚低於鑑定結果，本件估價金額顯屬過高。
  (二)上訴人戊○○等所有建物與上訴人惠國公司所有建物，所有
    權各自獨立，雖均座落系爭土地，尚難認為上訴人占有系爭
    土地有行為上之客觀共同關連，不構成共同侵權行為。
  (三)系爭696 地號土地重測前為新店市○○○段七張小段95-6地
　  號，原為訴外人周萬宮、周輝所有。系爭697 地號土地重測
    前為新店市○○○段七張小段95地號，原為訴外人劉阿順、
    劉火炎所有。渠等於63年10月21日出具土地使用權證明書予
    上訴人惠國公司興建市場，永久使用，領有臺北縣政府建設
    局62建1798號建築執照，再領有64使字第931 號使用執照，
    是上訴人惠國公司非無權占有。被上訴人繼受取得系爭土地
    ，應繼受原地主同意上訴人惠國公司使用系爭土地之義務或
    默許上訴人繼續使用系爭土地。
  (四)依經驗法則，訴外人高銘桂會先勘查現場狀況及調查建物登
    記資料再決定應買，故應自其取得權利移轉證書日起算消滅
    時效等語，資為抗辯。
三、上訴人戊○○等則以：
  (一)訴外人高銘桂應買系爭土地，應承受該土地使用權同意書所
    生之義務，不得主張上訴人惠國公司無權占有。從而上訴人
    戊○○等之父蕭坤坐於67年11月10日在法院應買取得上訴人
    惠國公司原所有之系爭2樓之1及2 樓建物，再由上訴人戊○
    ○等於86年2 月19日繼承取得，被上訴人亦不得主張上訴人
    戊○○等無權占有。
  (二)系爭土地、建物未曾同屬一人所有，無民法第425條之1之適
    用。
  (三)上訴人戊○○等未曾使用系爭2樓之1及2樓建物，且此建物
    乃三層加強磚造建物之第二層，雖供市場之用，但位於巷內
    ，並無客源，無法經營市場，毫無經濟價值。
  (四)訴外人高銘桂得自建物登記資料查知所有權人，故其於93年
    7月19日取得不動產權利移轉證書後迄95年8月10日起訴，自
    93年7月19日起至95年7月18日止之損害賠償請求權已罹於民
    法第197條第1項規定之二年時效。
  (五)上訴人戊○○等占用系爭土地，與上訴人惠國公司無「行為
    關連共同」，自無與上訴人惠國公司連帶賠償之理等語，資
    為抗辯。
四、原審判決上訴人惠國公司、戊○○等應連帶給付被上訴人10
    ,419,176 元，及自96年1月12日起至清償日止按年息5%計算
    之利息。上訴人惠國公司應給付被上訴人6,599,318 元，及
    自96年1 月12日起至清償日止按年息5%計算之利息。上訴人
    惠國公司上訴聲明為：(一)原判決不利於上訴人惠國公司部分
    廢棄。(二)上廢棄部分，被上訴人在第一審之訴及其假執行之
    聲請均駁回。(三)如受不利判決，請准供擔保後免為假執行。
    上訴人戊○○等上訴聲明為：(一)原判決不利於上訴人戊○○
    等部分廢棄。(二)廢棄部分請求改判被上訴人在第一審之訴及
    其假執行之聲請均駁回。被上訴人答辯聲明：上訴駁回。
五、本件不爭執事項：
  (一)系爭696 地號土地重測前為新店市○○○段七張小段95-6地
    號，原為訴外人周萬宮、周輝所有，系爭697 地號土地重測
    前為新店市○○○段七張小段95地號，原為訴外人劉阿順、
    劉火炎所有。渠等於63年10月21日出具土地使用權證明書予
    上訴人惠國公司在其上興建市場，領有臺北縣政府建設局62
    建1798號建築執照，再領有64使字第931號使用執照。其中1
    樓建物為上訴人惠國公司所有。另建號1762，門牌號碼臺北
    縣新店市○○路66巷33號2樓之1；建號1763，門牌號碼同路
    66巷36號2 樓建物原為上訴人惠國公司所有，於67年11月10
    日經法院拍賣移轉予訴外人蕭坤坐，蕭坤坐於86年2 月19日
    死亡，由上訴人戊○○等於86年6 月19日繼承並分割後各持
    有應有部分3分之1。
  (二)訴外人陳傳生於83年6月7日取得系爭土地所有權，嗣原法院
    以92年度執字第25275 號民事強制執行事件強制拍賣，訴外
    人高銘桂於93年7月1日以120,000,000元應買拍定，於93年7
    月19日完成所有權移轉登記。嗣高銘桂於95年3 月21日移轉
    所有權予被上訴人，並於95年3月16日、95年9月15日將其對
    系爭土地上之占有人之不當得利返還請求權、侵權行為損害
    賠償請求權讓與被上訴人，經被上訴人以起訴狀繕本之送達
    通知上訴人。
  (三)系爭1樓及其上系爭2樓之1、2樓建物，共同占用系爭土地面
    積944.28平方公尺，折合285.6447坪。系爭一樓建物另單獨
    占用系爭土地面積598.09平方公尺，折合180.9222坪。
  (四)系爭1 樓建物現為開放停車空間，臨臺北縣新店市○○路76
    巷部分出租他人擺設攤位。系爭2樓之1建物主要用途為冷凍
    庫，系爭2樓建物主要用途為市場攤位，目前均閒置。
  (五)以上有建物登記謄本、土地登記簿、不動產權利移轉證書（
    原審卷(一)第17、18、40至52、55頁）、臺北縣新店地政事務
    所北縣店地登字第0950013047號函檢附新店市○○段1762、
    1763、1764、1765、1766、1767建號建物第一次登記及歷次
    移轉登記之登記簿影本（原審卷(一)第66至134 頁）、臺北縣
    政府北府工施字第0950682199號函檢附62建字第1798號建照
    執照全卷資料（原審卷(一)第137、155至171 頁）、債權讓與
    書、證明書（原審卷第16、140、141頁）、臺北縣新店地政
    事務所建物測量成果圖（原審卷(一)53、54頁）、原法院囑託
    臺北縣新店地政事務所測量作成土地複丈成果圖（原審卷(一)
    第229、230頁）、勘驗測量筆錄（原審卷(一)第220至221頁反
    面）在卷可稽，為可以認定之事實。
六、經查：
  (一)系爭696、697地號土地分別原為訴外人周萬宮、周輝及劉阿
    順、劉火炎所有，渠等於63年10月21日出具土地使用權證明
    書予上訴人惠國公司在其上興建市場，系爭1 樓建物亦為上
    訴人惠國公司所有，系爭2 樓及2樓之1建物原為上訴人惠國
    公司所有，嗣於67年11月10日經法院拍賣移轉予訴外人蕭坤
    坐，復於86年6 月19日由上訴人戊○○等繼承並分割各持有
    應有部分3分之1；系爭696、697地號土地則於83年6月7日移
    轉所有權予訴外人陳傳生，嗣於93年7月19日移轉予訴外人
    高銘桂，復於95年3月21日移轉予被上訴人，系爭696、697
    地號土地與其上1樓及2樓、2樓之1建物，原分屬不同所有權
    人，上訴人惠國公司得以在系爭696、697地號土地上建築房
    屋，其占有權源係因其與原地主間授有土地使用同意權之契
    約關係，該土地使用權證明書僅有債之效力，存在於出具者
    即原土地所有權人與相對人即上訴人惠國公司之間，是以，
    基於債權相對性，該土地使用同意之契約關係不能據以對抗
    第三人，被上訴人不同意上訴人占有其土地，而上訴人未立
    證證明嗣後取得系爭土地所有權之訴外人高銘桂及被上訴人
    同意願受該土地使用權契約之拘束，且法律亦未擬制取得土
    地所有權之後手默許建物所有權人繼續使用系爭土地，故不
    能認上訴人繼續占有系爭土地係有合法權源。
  (二)上訴人惠國公司抗辯參照最高法院76年台上第99號判決，被
    上訴人於買受系爭土地時既然知情惠國市場坐落於系爭土地
    上，可推斷被上訴人業已默許上訴人等人有繼續使用該土地
    之權利等語。惟查，最高法院76年台上字第99號判決意旨係
    於土地及房屋同屬一人之情形下，而僅將土地出賣時，除有
    特別情事外，應推斷土地買受人默許房屋所有人繼續使用土
    地。然本件系爭土地與其上建物原分屬不同人所有，詳前述
    ，是不能推斷被上訴人默許上訴人繼續使用土地，上訴人惠
    國公司前開辯詞，為不可採。
  (三)又系爭建物之次買受人蕭坤坐雖自上訴人惠國公司買受建物
    取得占有，上訴人惠國公司因原土地所有權人出具土地使用
    權同意而有合法占有土地之權源，然系爭土地嗣後移轉予訴
    外人陳傳生，又移轉予訴外人高銘桂，再移轉予被上訴人，
    是上訴人惠國公司原基於債之關係合法占有土地之權源不能
    對抗被上訴人。上訴人戊○○等辯稱被上訴人因繼受取得權
    利，於標的上之一切負擔，均繼續存在，建物次買受人係基
    於建方即上訴人惠國公司取得占有，而上訴人惠國公司對地
    主有合法占有之權源，故上訴人戊○○等占有土地係屬有權
    占有等語，不足可採。
  (四)綜上，被上訴人主張上訴人惠國公司所有系爭一樓，及上訴
    人戊○○等所有系爭2 樓、2樓之1建物係無權占有其土地，
    係屬有據。
七、按因故意或過失，不法侵害他人之權利者，負損害賠償責任
    。數人共同不法侵害他人之權利者，連帶負損害賠償責任。
    民法第184條第1項、第185條第1項前段定有明文。次按民事
    上之共同侵權行為（狹義的共同侵權行為，即加害行為）與
    刑事上之共同正犯，其構成要件並不完全相同，共同侵權行
    為人間不以有意思聯絡為必要，數人因過失不法侵害他人之
    權利，苟各行為人之過失行為，均為其所生損害共同原因，
    即所謂行為關連共同，亦足成立共同侵權行為，依民法第18
    5條第1項前段之規定，各過失行為人對於被害人應負全部損
    害之連帶賠償責任（最高法院67年台上字第1737號判例意旨
    參照）。查上訴人戊○○等所有系爭2 樓、2樓之1建物與上
    訴人惠國公司所有系爭1 樓重疊占用系爭土地面積為944.28
    平方公尺（195.95＋189.90＋558.43＝944.28），及上訴人
    惠國公司所有系爭1樓除前開與2樓部分重疊占用以外之單獨
    占用系爭土地面積為598.09平方公尺（783.23＋759.14－94
    4.28＝598.09），乃過失不法侵害系爭土地前所有權人高銘
    桂及被上訴人之所有權，被上訴人依據民法第184條第1項前
    段規定請求賠償此部分損害，係屬有據。又因上訴人惠國公
    司、戊○○等各該所有建物坐落於同一部分土地之上，亦即
    1、2樓重疊占用系爭土地之情事，為訴外人高銘桂、被上訴
    人產生損害之共同原因，應認上訴人惠國公司、戊○○等之
    行為關連共同，成立共同侵權行為，被上訴人本於民法第18
    5條第1項前段規定，請求連帶賠償此部分損害，亦屬有據。
    上訴人惠國公司、戊○○等所有建物無權占用系爭土地，未
    支付在系爭土地上建屋、使用之代價而受有利益，被上訴人
    因此受有損害，是以，被上訴人請求賠償無權占有期間相當
    於租地建屋之租金利益，洵屬有據。
八、按民法第197條第1項規定：「因侵權行為所生之損害賠償請
    求權，自請求權人知有損害及賠償義務人時起，二年間不行
    使而消滅」。所謂知有損害及賠償義務人之知，係指明知而
    言。如當事人間就知之時間有所爭執，應由賠償義務人就請
    求權人知悉在前之事實，負舉證責任（最高法院72年台上字
    第1428號判例要旨參照）。上訴人辯稱系爭土地前所有權人
    高銘桂於應買土地前會調查建物登記資料而查知系爭建物所
    有權人，故自其取得系爭土地所有權之日起算消滅時效，被
    上訴人否認之，應由上訴人就被上訴人知有損害及賠償義務
    人之時間負舉證責任。查系爭696 地號土地謄本上記載地上
    建物建號為惠國段1762號，亦即上訴人戊○○等所有之系爭
    2樓之1建物（原審卷(一)第8、17頁）；系爭697地號土地謄本
    上記載地上建物建號為惠國段1762、1763、1764、1765、17
    66、1767號建物，其中1762建號為上訴人戊○○等所有之系
    爭2樓之1建物，1763建號為上訴人戊○○等所有之系爭2 樓
    建物，其餘1764至1767建號建物未辦理登記，有各土地及建
    物登記謄本在卷可稽（原審卷(一)第9、17、18、19至22 頁）
    ，是不能僅以土地登記謄本之記載遽認系爭土地前所有權人
    高銘桂於93年7 月19日取得土地所有權時即已知本件賠償義
    務人，上訴人未立證證明被上訴人於何時知悉損害及賠償義
    務人，渠等抗辯被上訴人請求權已罹於消滅時效，即非有據
    。
九、按基地租金之數額，除以基地申報地價為基礎外，尚須斟酌
    基地之位置，工商業繁榮之程度，承租人利用基地之經濟價
    值及所受利益等項，並與鄰地租金相比較，以為決定，並非
    必達申報總地價年息10% 最高額。市場攤位之承租人，不僅
    在其承租之攤位得以營商，並得享受整個市場之特殊利益，
    其應付租金不僅為使用攤位之對價，且包括此項特殊利益之
    對價在內，自非普通之房屋兼土地之承租可比，固不受土地
    法第97條及實施都市平均地權條例第48條（舊）所定，房租
    及地租最高限制之拘束（最高法院68年台上字第3071號、54
    年台上字第1528號判例要旨參照）。
  (一)查系爭1、2樓建物係作市場、商場、店鋪及市場冷凍庫使用
    ，有臺北縣政府建設局使用執照附卷可參（原審卷(一)第155
    頁），系爭建物既作營業使用，揆諸前開判例意旨，其租金
    即不受土地法第97條規定租金最高限制之拘束。
  (二)兩造於原審95年10月18日言詞辯論期日合意以建物租金每坪
    市價為鑑定（原審卷(一)174 頁反面），經原審囑託歐亞不動
    產估價師聯合事務所就「自民國93年7 月起至鑑定完成時止
    ，如以租地建屋為目的，其每坪每月合理地租數額多少」為
    鑑定（原審卷(一)第240 頁）。鑑定機關根據政府政策、經濟
    情勢變化、不動產市場概況、新店市地價指數、系爭土地坐
    落區域、使用區分、可建築樓面板面積、週遭土地利用情形
    、鄰近地區不動產銷售情形，估算系爭土地每坪租金於93年
    3月為1,473元，於93年9月為1,470元，於94年3月為1,489元
    ，於94年9月為1,503元，於95年3月為1,519元，於95年9 月
    為1,525 元，有估價報告書、補充說明書可稽（原審卷(二)第
    34頁）。
  (三)鑑定機關於其價格評估之估價方法之選定載明：「基於委託
    意旨，租金價格種類定為新訂租約之租金，由於勘估標的土
    地性質特殊，土地租金案例多未公開，且不易取得，衡量資
    料可供應用評估程度，本案僅以積算法求取勘估標的之市場
    租金，其中勘估標的價格以土地開發分析求之」（詳參估價
    報告書第21頁），業已表示勘估標的之租金未公開且不易取
    得之情形下所選擇之估算方法，上訴人戊○○等辯稱鑑定報
    告以鄰近地區大樓預售價格，類比計算系爭房屋租金之收益
    率等語，然其未立證證明前開鑑定報告所採估價方法有何估
    價不合理之情事，前開辯詞尚非可採。至系爭房屋多為閒置
    未出租營收，亦不能以此謂上訴人未善盡利用即可酌減其不
    當得利。是上訴人請求另行鑑定租金，核無必要。
  (四)綜上，以前開租金估價結果計算被上訴人及系爭土地前所有
    權人高銘桂於93年7月19日起至95年7月31日止所受損害為：
    1.上訴人惠國公司單獨占有598.09平方公尺即折合180.9222
      坪部分：
      (1)93年7月19日起至93年8月31日止共計1.61月期間為429,
        062元（1473×180.9222×1.61＝429062，元以下四捨
        五入，以下同）。
      (2)93年9月1日起至94年2月28日止共計6月期間為1,595,73
        4元（1470×180.9222×6＝0000000）。
      (3)94年3月1日起至94年8月31日止共計6月期間為1,616,35
        9元（1489×180.9222×6＝0000000）。
      (4)94年9月1日起至95年2月28日止共計6月期間為1,631,55
        6元（1503×180.9222×6＝0000000）。
      (5)95年3月1日起至95年7月31日止共計5月期間為1,374,10
        4元（1519×180.9222×5＝0000000）。
      (6)以上合計6,646,815元。
    2.上訴人惠國公司及戊○○等共同占有944.28平方公尺即折
      合285.6447坪部分：
      (1)93年7月19日起至93年8月31日止共計1.61月期間為677,
        415元（1473×285.6447×1.61＝677415）。
  　　(2)93年9月1日起至94年2月28日止共計6月期間為2,519,38
        6元（1470×285.6447×6＝0000000）。
      (3)94年3月1日起至94年8月31日止共計6月期間為2,551,95
        0元（1489×285.6447×6＝0000000）。
      (4)94年9月1日起至95年2月28日止共計6月期間為2,575,94
        4元（1503×285.6447×6＝0000000）。
      (5)95年3月1日起至95年7月31日止共計5月期間為2,169,47
        1元（1519×285.6447×5＝0000000）。
      (6)以上合計10,494,166元。
  (五)綜上所述，被上訴人受讓系爭土地前所有權人高銘桂之債權
    ，有債權讓與通知書在卷可稽（原審卷(一)第16頁），被上訴
    人以起訴狀繕本之送達通知上訴人，上訴人惠國公司、戊○
    ○等均於95年9月1日收受起訴狀繕本（原審卷(一)第26至29頁
    ），被上訴人本於民法第184條第1項前段、第185條第1項前
    段規定，請求上訴人惠國公司、戊○○等連帶賠償10,419,1
    76元，及自96年1 月12日起至清償日止按年息5%計算之法定
    遲延利息；請求上訴人惠國公司賠償6,599,318 元，及自96
    年1 月12日起至清償日止按年息5%計算之法定遲延利息，為
    有理由，應予准許。
十、上訴人占有系爭土地係與原系爭土地所有權人間之債權關係
    ，不能對抗被上訴人，準此，被上訴人主張上訴人無權占有
    ，請求占有期間相當於租地建屋之租金利益，關於系爭1、2
    樓共同占有土地部分請求上訴人惠國公司、戊○○等應連帶
    賠償10,419,176元，及自96年1月12日起至清償日止按年息5
    %計算之利息；及系爭1樓單獨占有土地部分應由上訴人惠國
    公司賠償6,599,318元，及自96年1月12日起至清償日止按年
    息5%計算之法定利息，為有理由。
十一、綜上所述，被上訴人主張上訴人無權占有其土地，為可採
      。從而，被上訴人本於一般及共同侵權行為法律關係，請
      求上訴人賠償其損害，為有理由，應予准許。是則原審判
      命上訴人如數給付，於法並無不合。上訴意旨指摘原判決
      不當，求予廢棄改判，為無理由，應予駁回。
十二、上訴人請求重新鑑定以租地建屋為目的，每坪每月合理租
      金數額，經核無必要，詳前述理由第九項第(三)點，併此敘
      明。
十三、本件事證已臻明確，兩造其餘攻擊防禦方法及未經援用之
      舉證，經審酌核與本件判決結果不生影響，不再一一論述
      ，附此敘明。
十四、據上論結，本件上訴為無理由，依民事訴訟法第449條第1
      項、第78條、第85條第2項，判決如主文。
中　　華　　民　　國　　96　　年　　7 　　月　　11　　日
                      民事第二庭
                        審判長法  官 吳謙仁
                              法  官 蘇瑞華
                              法  官 李瓊蔭
正本係照原本作成。
如不服本判決，應於收受送達後20日內向本院提出上訴書狀，其
未表明上訴理由者，應於提出上訴後20日內向本院補提理由書狀
（均須按他造當事人之人數附繕本）上訴時應提出委任律師或具
有律師資格之人之委任狀；委任有律師資格者，另應附具律師資
格證書及釋明委任人與受任人有民事訴訟法第466條之1第1項但
書或第2項（詳附註）所定關係之釋明文書影本。
中　　華　　民　　國　　96　　年　　7 　　月　　12　　日
  　　　　　　　　　　　　　　書記官 王才生
附註：
民事訴訟法第466條之1（第1項、第2項）：
對於第二審判決上訴，上訴人應委任律師為訴訟代理人。但上訴
人或其他法定代理人具有律師資格者，不在此限。
上訴人之配偶、三親等內之血親、二親等內之姻親，或上訴人為
法人、中央或地方機關時，其所屬專任人員具有律師資格並經法
院認為適當者，亦得為第三審訴訟代理人。
